【裁判字號】    99,審訴,3801
【裁判日期】    991230
【裁判案由】    毒品危害防制條例
【裁判全文】
臺灣高雄地方法院刑事判決            99年度審訴字第3801號
公  訴  人  臺灣高雄地方法院檢察署檢察官
被      告  柯炎福
上列被告因毒品危害防制條例案件，經檢察官提起公訴（99年度
毒偵字第28529 號），嗣本院訊問被告後，因被告就其被訴事實
為有罪之陳述，經詢問被告及檢察官之意見後，合議庭裁定由受
命法官依簡式審判程序獨任審理，並判決如下：
    主  文
柯炎福施用第一級毒品，累犯，處有期徒刑玖月。又持有第一級
毒品，累犯，處有期徒刑肆月。扣案之第一級毒品海洛因壹包（
檢驗前淨重零點零陸貳公克，檢驗後淨重零點零伍參公克，含包
裝袋壹只），沒收銷燬。應執行有期徒刑壹年。扣案之第一級毒
品海洛因壹包（檢驗前淨重零點零陸貳公克，檢驗後淨重零點零
伍參公克，含包裝袋壹只），沒收銷燬。
    事實及理由
一、本件被告柯炎福所犯均為死刑、無期徒刑、最輕本刑為3年
    以上有期徒刑以外之罪，其於審判程序中就被訴事實為有罪
    之陳述，經本院告知簡式審判程序之旨，並聽取當事人意見
    後，認宜進行簡式審判程序，爰依刑事訴訟法第273條之1第
    1 項規定，裁定進行簡式審判程序，合先敘明。又簡式審判
    程序之證據調查，依刑事訴訟法第273條之2規定，不受同法
    第159條第1項審判外陳述排除之限制，再被告對於卷內之各
    項證據亦不爭執證據能力（本院卷第35頁背面、第36頁），
    故卷內所列之各項證據，自得作為證據，先予敘明。
二、本件犯罪事實及證據，除證據部分補充「被告於本院審理中
    之自白」外，餘均引用附件檢察官起訴書所載。
三、按犯毒品危害防制條例第10條之罪，經觀察、勒戒後，認無
    繼續施用毒品之傾向，應即釋放，並為不起訴處分；認有繼
    續施用毒品之傾向者，應由檢察官聲請法院裁定令入戒治處
    所施以強制戒治，至無繼續戒治之必要，強制戒治期滿，應
    即釋放，由檢察官為不起訴處分。經觀察勒戒、強制戒治執
    行完畢釋放後，5 年內再犯第10條之罪，依93年1 月9 日修
    正施行之毒品危害防制條例第23條第2 項規定意旨，應由檢
    察官偵查起訴。又依修正後之規定，僅限於「初犯」及「5
    年後再犯」二種情形，始應先經觀察、勒戒或強制戒治程式
    。倘被告於5 年內已再犯，經依法追訴處罰，縱其第3 次（
    或第3 次以上）再度施用毒品之時間，在初犯經觀察、勒戒
    或強制戒治執行完畢釋放5 年以後，已不合於「5 年後再犯
    」之規定，且因已於「5 年內再犯」，顯見其再犯率甚高，
    原實施觀察、勒戒或強制戒治，已無法收其實效，即應依該
    條例第10條處罰（最高法院97年度第5 次刑事庭會議決議參
    照）。是本件被告係在初犯施用毒品犯行，於92年8 月7 日
    觀察、勒戒之執行完畢釋放5 年內，於93年間再犯毒品危害
    防制條例第10條之罪，有臺灣高等法院被告前案紀錄表在卷
    可參，是依前開說明，縱其本件犯罪，係在經觀察、勒戒執
    行完畢5 年後所為，仍應依法論科，併予敘明。
四、核被告柯炎福所為，係犯毒品危害防制條例第10條第1 項之
    施用第一級毒品罪及同條例第11條第1 項之持有第一級毒品
    罪。被告因施用而持有海洛因之低度行為，應為施用之高度
    行為所吸收，不另論罪。又被告所犯上開2 罪，犯意各別，
    罪質各異，行為互殊，應予分論併罰。又被告有犯罪事實欄
    所載之犯罪前科及執行情形，有臺灣高等法院被告前案紀錄
    表1 份在卷可查，其於上開有期徒刑執行完畢後5 年內，故
    意再犯本件有期徒刑以上之2 罪，均為累犯，爰均依刑法第
    47 條 第1 項之規定加重其刑。審酌被告前經觀察勒戒執行
    完畢，然仍未戒除毒癮，顯見其意志不堅，惟念其施用毒品
    之行為，究屬戕害自己身心，尚未危害他人，於本院審理時
    已坦認犯行，態度尚可，及其經濟狀況、智識程度、犯罪動
    機、手段等一切情狀，認檢察官之具體求刑，尚屬適當，爰
    分別量處如主文所示之刑，並定其應執行之刑，以示懲儆。
    末扣案之海洛因1 包（檢驗前淨重0.062 公克，檢驗後淨重
    0.053 公克），經鑑驗後含第一級毒品海洛因成分無訛，有
    高雄市立凱旋醫院濫用藥物成品檢驗鑑定書在卷可參，業如
    前述，應依毒品危害防制條例第18條第1 項前段之規定，不
    問屬於被告與否，予以沒收銷燬之；其包裝袋因殘留微量海
    洛因毒品，而無析離之實益，爰視同毒品整體，併依前開規
    定沒收銷燬之。至鑑驗耗損部分既已滅失，毋庸宣告沒收銷
    燬。
據上論斷，應依刑事訴訟法第273條之1第1項、第299條第1項前
段、第310條之2、第454條第2項，毒品危害防制條例第10條第1
項、第11條第1項、第18條第1項前段，刑法第11條、第47條第1
項、第51條第5款，判決如主文。
本案經檢察官王清海到庭執行職務。
中    華    民    國    99    年    12   月    30    日
                  刑事第十庭   法  官  張  震
以上正本證明與原本無異。
如不服本判決應於收受判決後10日內向本院提出上訴書狀，並應
敘述具體理由。其未敘述上訴理由者，應於上訴期間屆滿後20日
內向本院補提理由書(均須按他造當事人之人數附繕本)「切勿逕
送上級法院」。
中    華    民    國    99    年    12    月    30    日
                               書記官  邱家銘
附錄本判決論罪科刑之法條：
毒品危害防制條例第10條
施用第一級毒品者，處6月以上5年以下有期徒刑。
施用第二級毒品者，處3年以下有期徒刑。
毒品危害防制條例第11條
持有第一級毒品者，處3年以下有期徒刑、拘役或新臺幣5萬元以
下罰金。
持有第二級毒品者，處2年以下有期徒刑、拘役或新臺幣3萬元以
下罰金。
持有第一級毒品純質淨重10公克以上者，處1年以上7年以下有期
徒刑，得併科新臺幣1百萬元以下罰金。
持有第二級毒品純質淨重20公克以上者，處6月以上5年以下有期
徒刑，得併科新臺幣70萬元以下罰金。
持有第三級毒品純質淨重20公克以上者，處3年以下有期徒刑，
得併科新臺幣30萬元以下罰金。
持有第四級毒品純質淨重20公克以上者，處1年以下有期徒刑，
得併科新臺幣10萬元以下罰金。
持有專供製造或施用第一級、第二級毒品之器具者，處1年以下
有期徒刑、拘役或新臺幣1萬元以下罰金。
附件：
臺灣高雄地方法院檢察署檢察官起訴書
                                     99年度偵字第28529號
    被      告  柯炎福  男  42歲（民國○○年○月○○日生）
                        住高雄縣鳳山市○○○路580巷1之1
                        號
                        居高雄縣鳳山市鎮○里○○街20號
                        國民身分證統一編號：Ｚ000000000號
上列被告因毒品危害防制條例案件，已經偵查終結，認應該提起
公訴，茲將犯罪事實及證據並所犯法條分敘如下：
        犯罪事實
一、柯炎福前因施用毒品案件，經法院裁定送觀察、勒戒後，認
    無繼續施用毒品傾向，於民國92年8月7日執行完畢釋放。復
    因持有毒品、施用毒品及詐欺等案件，經法院判決有期徒刑
    3月、免訴、10月確定，於94年8月12日執行完畢。詎其猶不
    知悔改及戒除毒癮，基於施用第一級毒品之犯意，於99年7
    月14日17時10分許採尿時起回溯72小時內，在其高雄縣鳳山
    市鎮○里○○街20號住處以針筒注射之方式施用第一級毒品
    海洛因1次。復基於持有第一級毒品之犯意，於99年7月14日
    16時許，在高雄縣鳳山市五甲菜市場內以每小包新台幣500
    元之代價，向真實姓名年籍不詳綽號「小新」之人購入第一
    級毒品海洛因1小包後非法持有之。嗣於同日16時20分許，
    在高雄縣鳳山市○○○路529巷5號前，因行跡可疑為警盤查
    ，並扣得上開第一級毒品海洛因1小包(毛重0.25公克)，經
    徵得其同意後採尿送驗，結果呈嗎啡陽性反應。
二、案經高雄市政府警察局小港分局移送偵辦。
        證據並所犯法條
一、證據清單及待證事實
┌──┬──────────┬─────────────┐
│編號│證據清單            │待證事實                  │
├──┼──────────┼─────────────┤
│ 1  │被告於警詢及偵查中之│1.尿液係其親自排放之事實。│
│    │供述(警卷第1~4頁、99│2.被告施用毒品之事實。    │
│    │年7月14日訊問筆錄)  │3.扣案之第一級毒品海洛因尚│
│    │                    │  未施用過之事實。        │
├──┼──────────┼─────────────┤
│ 2  │高雄市政府警察局小港│被告於99年7月14日為警採集 │
│    │苓雅分局尿液代碼與姓│之尿液呈嗎啡陽性反應，顯見│
│    │名對照表(J-99288)、 │被告確有施用第一級毒品海洛│
│    │高雄市立凱旋醫院99年│因之事實。                │
│    │8月19日濫用藥物尿液 │                          │
│    │檢驗報告各1紙       │                          │
├──┼──────────┼─────────────┤
│ 3  │高雄市政府警察局小港│被告於99年7月14日為警查獲 │
│    │分局扣押筆錄、扣押物│時，持有第一級毒品海洛因1 │
│    │品目錄表、照片6張及 │小包(驗後淨重0.053公克)之 │
│    │高雄市立凱旋醫院99年│事實。                    │
│    │9月14日濫用藥物成品 │                          │
│    │檢驗鑑定書          │                          │
├──┼──────────┼─────────────┤
│ 4  │本署刑案資料查註紀錄│1.被告前因施用毒品案件，經│
│    │表、全國施用毒品案件│  觀察勒戒執行完畢釋放後5 │
│    │紀錄表、受觀察勒戒人│  年內曾再犯施用毒品案件，│
│    │毒品及前科紀錄簡列表│  本件應依法追訴之事實。  │
│    │                    │2.被告為累犯之事實。      │
└──┴──────────┴─────────────┘
二、核被告所為，係犯毒品危害防制條例第10條第1項之施用第
    一級毒品罪嫌及同條例第11條第1項之持有第一級毒品罪嫌
    。被告所犯上開二罪間，犯意各別，罪名互異，請予分論併
    罰。被告曾受有期徒刑之執行完畢，有本署刑案查註紀錄表
    在卷可按，其於5年內故意再犯本件有期徒刑以上之罪，為
    累犯，請依刑法第47條第1項之規定加重其刑。另扣案之毒
    品，請依毒品危害防制條例第18條第1項之規定宣告沒收銷
    燬之。
三、依毒品危害防制條例第23條第2項、刑事訴訟法第251條第1
    項提起公訴。
    此    致
臺灣高雄地方法院
中    華    民    國    99    年    9     月    28    日
                              檢  察  官  羅瑞昌
上正本證明與原本無異
中    華    民    國    99    年    10    月    6     日
                              書  記  官
所犯法條
毒品危害防制條例第10條
施用第一級毒品者，處 6 月以上 5 年以下有期徒刑。
施用第二級毒品者，處 3 年以下有期徒刑。
毒品危害防制條例第11條
持有第一級毒品者，處 3 年以下有期徒刑、拘役或新臺幣 5 萬
元以下罰金。
持有第二級毒品者，處 2 年以下有期徒刑、拘役或新臺幣 3 萬
元以下罰金。
持有專供製造或施用第一、二級毒品之器具者，處 1 年以下有
期徒刑、拘役或新臺幣 1 萬元以下罰金。
持有毒品達一定數量者，加重其刑至二分之一，其標準由行政院
定之。

司法院資訊處製作；財團法人民間司法改革基金會備份。
